臺灣高等法院台中分院刑事判決　　　　　　　　　　九十一年度上訴字第一八七號
　　上　訴　人　臺灣台中地方法院檢察署檢察官
　　被　　　告　乙○○
　　指定辯護人　本院公設辯護人　丁○○
右上訴人因違反毒品危害防制條例案件，不服臺灣台中地方法院九十年度訴字第二二
二號中華民國九十年十二月十三日第一審判決（起訴案號：臺灣台中地方法院檢察署
八十九年度偵字第六六五七號），提起上訴，本院判決如左：
    主      文
上訴駁回。
    理      由
一公訴意旨略以：被告乙○○基於概括之犯意，於民國八十九年三月初某日、同年
    四月初及中旬某日，在台中市○○○街與大墩二街交叉口，連續三次以每包新台
    幣（以下同）一千元之價格販賣第二級毒品安非他命予丙○○施用，嗣於八十九
    年四月十九日下午十一時許，丙○○在台中市○○路與大鵬路口為警查獲持有第
    一級毒品海洛因一包及美娜水等物，經丙○○同意與警方配合，以行動電話與乙○○聯絡，佯稱欲購買第一級毒品海洛因新台幣（以下同）二千元，並約定在台
    中市○○○街與東興西街口交易，乙○○遂攜帶海洛因一包毛重０．八公克前往
    ，於乙○○、丙○○尚未將毒品海洛因及價款相互交付之際即為在場埋伏之員警
    查獲，致未得逞，並經警自乙○○身上扣得第一級毒品海洛因一包（毛重０˙八
    公克）。嗣警方並依乙○○之帶領在台中市○○○街八號六樓之十一套房內查獲
    安非他命五包等違禁物，因認被告涉有毒品危害防制條例第四條第二項販賣安非
    他命罪嫌云云。
二、按犯罪事實應依證據認定之，無證據不得推定其犯罪事實，刑事訴訟法第一百五
    十四條定有明文。而認定犯罪事實所憑之證據，須適於為被告犯罪事實之證明者
    ，始得採為斷罪資料。被告之自白，雖為證據之一種，但依刑事訴訟法第一百五
    十六條第一項規定，被告之自白，須非出於強暴、脅迫、利誘、詐欺、違法羈押
    或其他不正之方法，且與事實相符者，始得為證據。又依同條第二項規定，被告
    之自白，不得作為有罪判決之唯一證據，仍應調查其他必要之證據，以察其是否
    與事實相符。立法目的乃欲以補強證據擔保自白之真實性，亦即以補強證據之存
    在，藉之限制自白在證據上之價值，防止偏重自白，發生誤判之危險。以被告之
    自白，作為其自己犯罪之證明時，尚有此危險；以之作為其他共犯之罪證時，不
    特在採證上具有自白虛偽性之同樣危險，且共犯者之自白，難免有嫁禍他人，而
    為虛偽供述之危險。是則利用共犯者之自白，為其他共犯之罪證時，其證據價值
    如何，按諸自由心證主義之原則，固屬法院自由判斷之範圍。但共同被告不利於
    己之陳述，雖得採為其他共同被告犯罪之證據，惟此項不利之陳述，須無瑕疵可
    指，且就其他方面調查，又與事實相符者，始得採為其他共同被告犯罪事實之認
    定。若不為調查，而專憑此項供述，即為其他共同被告犯罪事實之認定，顯與刑
    事訴訟法第一百五十六條第二項之規定有違。因之，現行刑事訴訟法下，被告之
    自白，或共同被告不利於己之陳述，其證明力並非可任由法院依自由心證主義之
    原則，自由判斷，而受相當之限制，有證據法定主義之味道，即尚須另有其他必
    要之補強證據，來補足其自白之證明力，始得採為斷罪資料 (最高法院八十七年
    度台上字第二一二三號判決參照)。
三、檢察官上訴意旨略以：(1)被告確有上開販賣毒品安非他命之事實，業據丙○○分
    別於警訊及偵查時供述在卷，其持有毒品海洛因部分亦據法院判決處有期徒刑八
    月，足見供詞可信。(2)原審於本案審理中，始終未令購買毒品之丙○○與被告對
    質，即遽以認定無罪，與嚴格證據調查原則有違等語。訊據被告乙○○固坦承八
    十九年四月二十日凌晨零時三十分許，因赴丙○○電話之約，而在前揭街口為警
    查獲及當時身上帶有海洛因一包之事實，惟堅決否認曾販賣安非他命給丙○○，
    辯稱：伊當天不是要賣丙○○海洛因而赴約，實係被查獲前一週，伊曾與丙○○
    因慶生而在好樂迪ＫＴＶ一起花了五千多元，約好各出一半，伊先付錢，當天丙○○打電話給伊說要還錢，伊才赴約，然到現場並未看到丙○○，又伊因順便要
    回家，才帶一包海洛因在身上以便施用，另台中市○○○街十一號五樓之二三房
    屋，係一綽號「小芬」之女子所居住，屋內之安非他命與海洛因均係「小芬」所
    有，當天警察叫伊扛下來，並叫「小芬」提供線索，警察即放過「小芬」，伊忖
    諸自己帶警察查獲「小芬」很過意不去，且自己也有吸毒行為，應無大礙，故於
    警訊中承認該房屋係伊所居該些安非他命及海洛因係伊所有，而「小芬」則提供
    線索，讓警察查獲張敏鈴及己○○施用毒品，伊沒想到該些毒品竟成為被控販毒
    之證據等語。
四、本院查：
  (一)本件公訴人之起訴書犯罪事實欄，就被告連續販賣第一級毒品安非他命及販賣第
    一級毒品未遂之事實雖均有記載，然參酌：I起訴書就被告前開持有海洛因赴約
    部分以括號註記，持有海洛因毒品部分（業據提起公訴並判決有期徒刑八月確定
    ）。II上訴書亦載明上開經查獲持有海洛因毒品部分，業據法院判處有期徒刑八
    月。III起訴書之「證據及所犯法條」欄亦僅載明被告係犯販賣第二級毒品安非他
    命罪嫌。Ⅳ實則，被告係因自八十九年四月十三日至同年月十九日間，連續多次
    施用毒品海洛因案件，經原審法院於八十九年九月十三日以八十九年度訴字第一
    五０五號判決有期徒刑八月確定（另因施用安非他命判決有期徒刑四月，定執行
    刑為有期徒刑十月），有該判決書影本及前案紀錄表附卷可查，是檢察官上開註
    記應有誤會等情綜合觀之，公訴人未就被告是否涉有販賣第一級毒品海洛因部分
    起訴應甚明確，法院就此自毋須判決，合先敘明。
  (二)台中市警察局第四分局警員於八十九年四月十九日晚上十一時十分許，在台中市
    ○○路與大鵬路口，當場查獲丙○○持有海洛因毛重０．四公克、食鹽水二瓶及
    美娜水四瓶。嗣丙○○帶同警員於同月二十日零時三十分許，在台中市○○○街
    與大墩二街口查獲被告身上持有海洛因０．八公克，並至其住處查獲安非他命五
    包毛重十四公克（淨重如主文所示）、海洛因一包毛重二．三公克等情，有該分
    局刑事組偵查員何明憲報告書、臨檢紀錄表及上開毒品扣案可資佐證。而上開白
    粉三包（含被告、丙○○各持有一包及於上址查獲一包）經送法務部調查局鑑定
    結果，確定為第一級毒品海洛因，純度為百分之四十九．五一等情，亦有該局鑑
    定通知書附原審卷可查。
  (三)證人丙○○於八十九年四月二十日之警訊時證稱：「（問：警方如何查獲乙○○
    ？）是我提供線索，並約定於四月十九日二十三時二十分在東興四街與大墩二街
    口交付毒品」「用我的行動0000000000打至乙○○行動000000
    0000號聯絡購買海洛因（新台幣二千元）（洪某）綽號兄仔」等語。再於同
    日檢察官偵查訊問時證稱：「（問：為何在警訊中供述先後向乙○○購買三次安
    非他命？）我有向他買安非他命」「（問：共向他買過幾次？）買過三次」「（
    問：是否記得買安非他命時間、地點、價格及聯絡方式？）第一次．．．」「（
    與乙○○）沒有仇隙也無財務糾紛」「（身上被查獲之海洛因）之前向一位叫『
    阿呼』的人買的」「（問：警方有要你配合約乙○○？）有的，我也願意配合」
    「（問：在何處打電話約他？）在查獲地打電話以我行動電話00000000
    00」等語。
  (四)被告所稱：伊於被警查獲時借住在台中市○○○街十一號五樓之二十三，該址係
    綽號「小芬」所居住，警方於該址為警查獲安非他命五包及海洛因亦係「小芬」
    所有一節，查：I證人張敏鈴於原審九十年十月十八日訊問時證稱：「我與己○○在八十九年四月二十日在睡覺時，忽然被警察叫起來，並到台中市警局採尿」
    等語。證人戊○○於本院調查時亦證稱：張敏鈴與己○○係男女朋友同居關係，
    伊因與黃某係朋友關係而借住該址，八十九年四月二十日台中市○○○街八號六
    樓之十一套房內，警察查獲伊與張敏鈴、己○○等人施用安非他命，伊於警訊返
    回住處後聽張敏鈴說，是己○○一位女性朋友密報，由該朋友按門鈴，張女開門
    後，警察即入內查獲等語。II台中市警察局九十年十一月六日中市警刑字第六八
    四七九號函覆：「本局於八十九年四月二十日有查獲己○○、張敏鈴，已移送台
    中地檢署偵辦，本案係根據一女子報案提供線索而查獲，惟不知該女子綽號是否
    為小芬」等情，有該函存卷可考，並有台灣台中地方法院檢察署八十九年度毒偵
    字第二八五三號（己○○）、第三八三三號（張敏鈴）違反毒品危害防制條例之
    影卷二宗在卷可證。III原審詢之當天逮獲被告之警員何明憲：到台中市○○○街
    十一號五樓之二三房屋時，屋內是否還有一女子？當天是否還查到張敏鈴及己○○？等問題時，何明憲均答以「我忘記了」，且語多保留等情，有原審九十年八
    月二十八日訊問筆錄可考。是被告上開所辯上開情節尚非全然無據。
　(五)本院綜合上情認：I證人丙○○之上開供述過程並無瑕疵可指，是該證述內容具
    證據能力，證人嗣經原審及本院傳喚數次均未到庭，原審派警拘提亦未到案，然
    此不影響前開證述之證據能力。惟依前開說明，此項供述尚不足以證明被告確有
    本件犯行，尚須其他證據證明與事實相符始可。II依丙○○之證述，其於八十九
    年四月二十日在警方授意下，係以約定購買海洛因方式約被告出面，被告為警被
    查獲時，其身上所持有者係持有海洛因，亦已見前述。是難以販賣海洛因未遂之
    事實，做為被告販賣安非他命之佐證。III至被告嗣雖帶同警方於台中市○○○街
    十一號五樓之二三房屋內雖查獲有安非他命及海洛因等毒品，然本院無法排除該
    處所係綽號「小芬」之女子所居住，查扣毒品係該女子所有等情亦見前述，是此
    部分之證據亦無法做為丙○○前開不利被告供述之佐證應甚明瞭。
五、綜上所述，本件公訴人就被告販賣安非他命部分所憑之證據，因乏補強證據，無
    論直接或間接證據，均尚未達於一般之人均可得確信，而無合理之懷疑存在之程
    度，本院亦查無其他確切証據，足以証明被告確應此部分罪責，被告之犯行尚屬
    不能証明。原審就此部分以不能證明被告犯罪，而依刑事訴訟法第三百零一條第
    一項規定，諭知無罪之判決，經核認事用法，並無不合，檢察官上訴意旨認應就
    被告予以論罪科刑，而指摘原判決不當，經查為無理由，應予駁回。
六、至被告是否另涉有販賣第一級毒品未遂部分，應由檢察官另行偵辦。
七、據上論斷，應依刑事訴訟法第三百六十八條，判決如主文。
本案經檢察官甲○○到庭執行職務。
中      華      民      國      九十一     年     四      月    十七    日
                                臺灣高等法院臺中分院刑事第四庭
                                      審判長法  官  洪  耀  宗
                                            法  官  江  德  千
                                            法  官  劉  登  俊
右正本證明與原本無異。
被告不得上訴。
檢察官得上訴。
如不服本判決應於收受送達後十日內向本院提出上訴書狀，其未敘述上訴之理由者並
得於提起上訴後十日內向本院補提理由書（均須按他造當事人之人數附繕本）。
                                            書記官  鄧  智  惠
中      華      民      國      九十一     年     四      月    十八    日
                                                                        Ｒ
